MT_systems/package/squoia/esqu/morphgen/unificadoTransfer.xfst
       #-----------------------------------------------------#
       # 3.Sg/Pl > 1.Pl.Incl > -wa -nchik                    #
       # 3.Sg/Pl > 1.Pl.Incl & Fut -> -wa -sun               #
       # 3.Sg/Pl > 1.Pl.Incl & Pot -> -wa -sunman (-chwan)   #
       # 3.Sg/Pl > 1.Pl.Excl > -wa -nku                      #
       # 3.Sg/Pl > 1.Pl.Excl & Fut-> -wa -nqaku              #
       # 3.Sg/Pl > 1.Pl.Excl & Pott-> -wa -nkuman ?? TODO: check !!  #
       # 3.Pl > 1.Sg -> -wa -n (not -wanku)                  #
       # 3.Pl > 1.Sg & Fut -> -wa -nqa (not -wanqaku)        #
       # 3.Pl > 1.Sg & Pot -> -wa -nkuman                    #
       #-----------------------------------------------------#
           define 3on1PLinc    ["+3.Sg.Subj" -> {nchik} , "+3.Pl.Subj" -> {nchik} || $["+1.Pl.Incl.Obj"] _ ];
           define 3on1PLincFUT ["+3.Sg.Subj.Fut" -> {sun} , "+3.Pl.Subj.Fut" -> {sun}  || $["+1.Pl.Incl.Obj"] _ ];
           define 3on1PLincPOT ["+3.Sg.Subj.Pot" -> {sunman} , "+3.Pl.Subj.Pot" -> {sunman}  || $["+1.Pl.Incl.Obj"] _ ];
           
           define 3SGon1PLexc    ["+3.Sg.Subj" -> {nku} , "+3.Pl.Subj" -> {nku} || $["+1.Pl.Excl.Obj"]  _ ];
           define 3SGon1PLexcFUT ["+3.Sg.Subj.Fut" -> {nqaku} , "+3.Pl.Subj.Fut" -> {nqaku} || $["+1.Pl.Excl.Obj"]  _ ];
           define 3SGon1PLexcPOT ["+3.Sg.Subj.Pot" -> {nkuman} , "+3.Pl.Subj.Pot" -> {nkuman} || $["+1.Pl.Excl.Obj"]  _ ];
           
           define 3PLon1SG    ["+3.Pl.Subj" -> {n} || $["+1.Sg.Obj"] _ ];
           define 3PLon1SGfut ["+3.Pl.Subj.Fut" -> {nqa} || $["+1.Sg.Obj"] _ ];
           define 3PLon1SGpot ["+3.Pl.Subj.Pot" -> {nkuman} || $["+1.Sg.Obj"] _ ];
           

   define 3on1 [3on1PLinc .o. 3on1PLincFUT .o. 3on1PLincPOT.o.  3SGon1PLexc .o. 3SGon1PLexcFUT .o.3SGon1PLexcPOT.o. 3PLon1SG .o. 3PLon1SGfut .o. 3PLon1SGpot];   
define SubjObj [1on2 .o. 2on1 .o. 3on2 .o. 3on1];

       #--------------------------#
       # Default Personalsuffixe: #
       #--------------------------#
           define 1SGPERS ["+1.Sg.Subj" -> {ni} , "+1.Sg.Subj.Fut" -> {saq}, "+1.Sg.Subj.Pot" -> {yman} ];
           define 2SGPERS ["+2.Sg.Subj" -> {nki}, "+2.Sg.Subj.Fut" -> {nki} , "+2.Sg.Subj.Pot" -> {waq}, "+2.Sg.Subj.Imp" -> {y}];
           define 3SGPERS [ "+3.Sg.Subj" -> {n}, "+3.Sg.Subj.Fut" -> {nqa}, "+3.Sg.Subj.Pot" -> {nman}, "+3.Sg.Subj.Imp" -> {chun} || ~$[PST] _ ];
           define 1PLincPERS [ "+1.Pl.Incl.Subj" -> {nchik}, "+1.Pl.Incl.Subj.Fut" -> {sun}, "+1.Pl.Incl.Subj.Pot" -> {chwan}, "+1.Pl.Incl.Subj.Imp" -> {sun} ];
           define 1PLexcPERS [ "+1.Pl.Excl.Subj" -> {yku}, "+1.Pl.Excl.Subj.Fut" -> {saqku}, "+1.Pl.Excl.Subj.Pot" -> {ykuman} ];
           define 2PLPERS ["+2.Pl.Subj" -> {nkichik} , "+2.Pl.Subj.Fut" -> {nkichik}, "+2.Pl.Subj.Pot" -> {waqchik}, "+2.Pl.Subj.Imp" -> {ykichik}    ];
           define 3PLPERS [ "+3.Pl.Subj" -> {nku} , "+3.Pl.Subj.Fut" -> {nqaku}, "+3.Pl.Subj.Pot" -> {nkuman}, "+3.Pl.Subj.Imp" -> {chunku} , "+3.Pl.Subj.Hab" -> {qku}   ];

           define 1SGPERSobj ["+1.Sg.Obj" -> {wa}];
           define 2SGPERSobj ["+2.Sg.Obj" -> {su}];
           define 1PLincPERSobj [ "+1.Pl.Incl.Obj" -> {wa}];
           define 1PLexcPERSobj [ "+1.Pl.Excl.Obj" -> {wa}];
           define 2PLPERSobj ["+2.Pl.Obj" -> {su} ];

define PERS [1SGPERS .o. 2SGPERS .o. 3SGPERS .o. 1PLincPERS .o. 1PLexcPERS .o. 2PLPERS .o. 3PLPERS .o. 1SGPERSobj .o. 2SGPERSobj .o. 1PLincPERSobj .o. 1PLexcPERSobj .o. 2PLPERSobj];

define VDERIV [PHON .o. PAST .o. SubjObj .o. PERS];

   ###################################################

       #------------------#
       # Nominale Flexion #
       #  und Derivation  #
       #------------------#

       #-------------------------#     
       # Genitiv: -q nach Vokal, # 
       #  -pa nach Konsonant     #
       #-------------------------#
           define GEN1 ["+Gen" -> {pa} || Cons _];
           define GEN2 ["+Gen" -> {p} || Voc _];
           define defaultGEN ["+Gen" -> {pa}];
       define GEN [GEN1 .o. GEN2 .o. defaultGEN];

       #---------------------------------------#
       # Epenthese von -ni bei Possessiv- und  #
       # davon abgeleiteten Suffixen           #
       # (betreffende Suffixe im Lexikon mit % #
       #---------------------------------------#
           define POSS [{y}|{yki}|{n}|{nchik}|{yku}|{ykichik}|{nku}|{ntin}|{nta}|{yuq}];
           define NI1 [ "%" -> {ni} || Cons _ ];
           define NI2 [ "%" -> "" || Voc _ ];
       define NI [NI1 .o. NI2];

       #-----------------------------------------#
       # Possessivsuffix auf -ku + Plural -kuna: #
       # -ku -kuna -> kuna, also z .B. nicht     #
       # wasi -yku -kuna, sondern wasiykuna      #
       # (kuna im Lexikon als "=na")             #
       #-----------------------------------------#
           define KUNA1 [ {=na} -> {na} || {%yku} _ , {%nku} _  ];
           define KUNA2 [ {=na} -> {kuna} || ~$[{%yku}|{nku}] _ ];
       define KUNA [KUNA1 .o. KUNA2];

define NDERIV [GEN .o. KUNA .o. NI];

######################################################################
######################################################################

       #######################
       #                     #
       # Ambivalente Suffixe #
       #                     #
       #######################

define AS=1  @re"as-1.regex";
define AS=2  @re"as-2.regex";
define AS=3  @re"as-3.regex";
define AS=4  @re"as-4.regex";
define AS=5  @re"as-5.regex";
define AS=6  @re"as-6.regex";
define AS=7  @re"as-7.regex";

define HonAff @re"lim.regex" ;

define AS [(HonAff) (AS=1) (HonAff) (AS=2) (AS=3)^{0,2} (HonAff) (AS=4)(HonAff) (AS=5) (AS=6) (AS=7)];


######################################################################
######################################################################

       ##########
       #        #
       # Roots  #
       #        #
       ##########
       
       # alternatives: '/', note if lemmas were ambiguous in tagging, there may be 2 roots separated with /
       define Root [ ("/") [VocRoot|ConsRoot|Numbers|UPPER|%_|"-"|" "|"&"|"/"|"%"]* (":"):0];

######################################################################
######################################################################

       ##########
       #        #
       # Verben #
       #        #
       ##########


define V=V=1 @re"v-v-1.regex" ;
define V=V=2 @re"v-v-2.regex" ;
define V=V=3 @re"v-v-3.regex" ;
define V=V=4 @re"v-v-4.regex" ;
define V=V=5 @re"v-v-5.regex" ;
define V=V=6 @re"v-v-6.regex" ;
define V=V=7 @re"v-v-7.regex" ;


define VerbSuffixes [(HonAff) V=V=1^{0,2} (HonAff) V=V=2^{0,3} (HonAff) (V=V=1) (HonAff) (V=V=3) (HonAff) (V=V=4)(HonAff) (V=V=5) (HonAff) V=V=6 (V=V=7) (AS)];


#########################################################################
#########################################################################

       #########
       #       #
       # Nomen #
       #       #
       #########


define N=N=1 @re"n-n-1.regex" ;
define N=N=2 @re"n-n-2.regex" ;
define N=N=3 @re"n-n-3.regex" ;
define N=N=4 @re"n-n-4.regex" ;
define N=N=5 @re"n-n-5.regex" ;
define N=N=6 @re"n-n-6.regex" ;
define N=N=7 @re"n-n-7.regex" ;

define NounSuffixes [(N=N=1) (HonAff) (N=N=2)^{0,2} (N=N=3) (N=N=4) (N=N=5)^{0,2} (HonAff) N=N=6^{0,3} N=N=7^{0,2} (HonAff) (AS)];


#########################################################################
#########################################################################

       ###############################
       #                             # 
       # DERVIERTE VERBEN  UND NOMEN #
       #                             #
       ###############################

       #----------------------#
       # Derivationssuffixe : #
       # N -> V = NtoV        #
       # V -> N = VtoN        #
       #----------------------#
       define NtoV @re"n-v.regex" ;
       define VtoN @re"v-n.regex" ;
       define VtoNfinal @re"v-n-final.regex" ; #mit diesen Suffixen nominalisierte Verben können nicht wieder verbalisiert werden
       define Relational "+Rel" : {n};
       define VerbalSuffixesBeforeNS  [V=V=1^{0,3} (HonAff) V=V=2^{0,3} (HonAff) (V=V=1) (HonAff) (V=V=3) (HonAff) (V=V=4) (HonAff)] ;

       #------------------------#
       # nominalisierte Verben: #
       # VRoot + VtoN = NDeriv1 #
       # "taki-qti", "taki-y"   #
       #------------------------#
       define NDeriv1 [Root VerbalSuffixesBeforeNS VtoN];
       define NDeriv1final [Root VerbalSuffixesBeforeNS VtoNfinal];

       #----------------------------#
       # verbalisierte Nomen:       #
       # NRoot + NtoV = VDeriv1     #
       # "wasi-n-cha-", "hatun-ya-" #
       # NzuV: -ykacha/kacha als    #
       # verbalisierndes Suffix     #
       #----------------------------#
       define VDeriv1 [Root (Relational) (HonAff) NtoV] .o. NzuV;

       #--------------------------------#
       # nominalisierte Verben Nr.2:    #
       # NRoot + NtoV + VtoN = NDeriv2  #
       # "wasi-n-cha-y", "hatun-ya-sqa" #
       #--------------------------------#
       define NDeriv2 [VDeriv1 VerbalSuffixesBeforeNS VtoN];
       define NDeriv2final [VDeriv1 VerbalSuffixesBeforeNS VtoNfinal];

       #--------------------------------#
       # verbalisierte Nomen Nr.2:      #
       # VRoot + VtoN + NtoV = VDeriv1  #
       # "yaku-naya-q"                  #
       #--------------------------------#
       define VDeriv2 [NDeriv1 NtoV] .o. NzuV;

       #-------------------------------------#
       # nominalisierte Verben Nr.3:         #
       # VRoot + VtoN + NtoV +VtoN = NDeriv3 #
       # "yuya-y-cha-ku-y"                   #
       #-------------------------------------#
       define NDeriv3 [VDeriv2 VerbalSuffixesBeforeNS VtoN];
       define NDeriv3final [VDeriv2 VerbalSuffixesBeforeNS VtoNfinal];

define NDeriv [NDeriv1|NDeriv1final|NDeriv2|NDeriv2final|NDeriv3|NDeriv3final];
define VDeriv [VDeriv|VDeriv1|VDeriv2];

define Noun [[Root|NDeriv] NounSuffixes ].o. VDERIV .o. NDERIV; 
define Verb [[Root|VDeriv] VerbSuffixes ] .o. VDERIV;

#########################################################################

 
#########################################################################

       #-------------#
       # Satzzeichen #
       #-------------#
       
       define punc [%,|%،|%、|%.|%…|"%"|'|%;|%/|%⁄|"-"|%‒|%–|%—|%―|%!|%?|%+|%(|%)|%[|%]|%:|"&"|%"|%\|%^|%~|%`|%°|%§|%¿|%¡|%»|%«|%’|%@|%#|%*|%=|%}|%{|%_|%<|%>|%—|"..."|"``"|"‘"|%"|"''"|%“|"<<"|">>"|%„|%”|’];
       define puncWord [punc "-PUNC-" UPPER+ (LOWER) ];
          

#########################################################################


define generator1 [Noun|Verb|puncWord|Quantity|"#EOS"] .o. ASphon ;
#.o. ["-" -> "" ] ; 

read regex generator1 .i;

save stack unificadoTransfer.fst
